臺灣高等法院高雄分院刑事判決　　　　94年度上訴字第1095號
上　訴　人　臺灣高雄地方法院檢察署檢察官
被　　　告　甲○○
被　　　告　乙○○
共　　　同
指定辯護人　本院公設辯護人　孫妙岑
上列上訴人因被告等違反毒品危害防制條例案件，不服臺灣高雄
地方法院94年度訴字第926 號中華民國94年6 月22日第一審判決
（起訴案號：臺灣高雄地方法院檢察署94年度偵字第3707號），
提起上訴，本院判決如下：
    主  文
上訴駁回。
    理  由
一、公訴意旨略以：被告甲○○、乙○○夥同另案被告蔡明憲（
    另案偵辦中），共同基於意圖販賣而持有毒品之犯意聯絡，
    於民國（以下同）94年初，向一姓名年籍不詳之人，購入不
    詳數量第一級毒品海洛因及第二級毒品安非他命後，再自行
    分裝成數小包藏置於高雄縣大寮鄉○○村○○○路188 號住
    處待售，嗣經警於同年2 月2 日14時30分許，前往上開住處
    內執行搜索時，當場查獲並扣得第一級毒品海洛因76小包（
    共計毛重22.9公克）、第二級毒品安非他命1 包（毛重0.4
    公克）、新台幣（下同）8 萬800 元、止血帶2 條、吸食工
    具7 個、注射針筒11支、空夾鏈袋2 包等物），因認被告甲
    ○○、乙○○涉有毒品危害防制條例第5 條第1 項、第2 項
    之共同意圖販賣而持有第一級毒品及第二級毒品罪嫌。
二、公訴人認被告甲○○、乙○○涉有前開共同販賣毒品罪嫌，
    係以證人林可雯證述扣案之毒品為被告乙○○所有，且被告
    2 人均有施用毒品之習性，另扣案之海洛因分裝為76小包，
    每包毛重為0.3 公克，並有空夾鏈袋2 包、現金8 萬800 元
    ，顯見被告2 人係有販賣毒品之意圖，另被告乙○○曾因涉
    嫌販賣毒品已經提起公訴，有94年度偵緝字第110 號起訴書
    1 份為據，亦顯見被告甲○○、乙○○係共同意圖販賣而持
    有扣案之毒品等語，為其論據。
三、訊據被告甲○○、乙○○堅決否認有何意圖販賣而持有前開
    毒品之犯行，辯稱：扣案之海洛因及安非他命是我們3 人出
    資購買自己要施用的，因過年期間所以才買的比較多，且買
    多一點較便宜，是自己要施用的，我們沒有販賣毒品之意圖
    ，且我們有施用毒品之習慣等語。經查：
（一）被告甲○○、乙○○於94年2 月14日下午2 時30分許，在
      高雄縣大寮鄉○○村○○○路188 號2 樓，為警查獲8 萬
      800 元、吸食工具7 個、勺子2 支、注射針筒3 支、海洛
      因1 小包（毛重1.1 公克），安非他命1 小包（毛重0.4
      公克），復從該處2 樓往3 樓樓梯底下起出海洛因76小包
      （每包毛重0.3 公克）、注射針筒8 支等物，業據被告2
      人迭於警詢、偵查、原審及本院審理時陳明不諱，而前揭
      白色粉末77小包確為毒品海洛因，合計淨重7.8 公克，包
      裝重合計14.2公克，純度20.14%，純質淨重1.57公克，又
      扣案之結晶體1 小包則為安非他命，驗前毛重0.4 公克，
      驗後毛重0.3 公克，亦經分別送請法務部調查局及高雄醫
      學大學附設中和紀念醫院鑑驗屬實，並有該局調科壹字第
      2200194494號鑑定通知書，及該院94年3 月15日日編號94
      03─164 號檢驗報告各1 份附卷可稽（見原審卷第95頁、
      第62頁），此部分之事實，固堪信為真實。
（二）惟被告甲○○曾於80年間即因違反麻醉藥品管理條例案件
      ，經台灣高雄地方法院以80年度易字第1045號判處有期徒
      刑5 月確定，復於同年間又因違反麻醉藥品管理條例及肅
      清煙毒條例案件，經台灣高雄地方法院分別以80年度易字
      第5983號及80年度訴字第2397號分別判處有期徒刑6 月及
      3 年6 月確定，又於86年間因違反麻醉藥品管理條例案件
      ，經台灣高雄地方法院以86年度訴字第1588號判處有期徒
      刑8 月確定，於毒品危害防制條例施行後，另於91年間復
      因施用毒品案件，經台灣板橋地方法院以91年度毒聲字第
      3985號裁定送觀察勒戒，經評定認有繼續施用毒品之傾向
      ，再以92年度毒聲字第232 號裁定令入戒治處所強制戒治
      ，嗣因強制戒治期滿，由台灣板橋地方法院檢察署檢察官
      於93年10月20日以93年度戒毒偵字第361 號不起訴處分確
      定，復於93年11月間某日起至94年1 月15日回溯24小時內
      之某時止，又因施用第一、二級毒品案件，經台灣高雄地
      方法院檢察署檢察官94年度毒偵字第1337號起訴在案，並
      經台灣高雄地方法院以94年度訴字第879 號判處應執行有
      期徒刑1 年2 月；又被告乙○○前於89年間，因施用毒品
      案件，經台灣高雄地方法院以89年度毒聲字第5173號裁定
      送觀察、勒戒後，因認有繼續施用毒品之傾向，經台灣高
      雄地方法院以89年度毒聲字第6378號裁定令入戒治處所施
      以強制戒治，嗣經台灣高雄地方法院以89年度毒聲字第
      10163 號裁定停止強制戒治因停止戒治，交付保護管束，
      於保護管束期間，再因施用毒品案件而經台灣高雄地方法
      院以90年度毒聲字第5260號撤銷停止戒治續行強制戒治，
      並於91年5 月23日執行完畢出所，經臺灣高雄地方法院檢
      察署檢察官於91年6 月10日以91年度戒毒偵字第532 號為
      不起訴處分確定。復自93年2 月初某日起至94年2 月2 日
      9 時許止，又因施用第一、二級毒品案件，經台灣高雄地
      方法院以93年度訴字第2789號判處應執行有期徒刑1 年5
      月確定等情，此有台灣高等法院被告全國前案紀錄表、台
      灣高雄地方法院檢察署刑案資料查註紀錄表、前揭判決在
      卷足憑。被告乙○○於本案查獲後為警採尿送驗，亦呈嗎
      啡及甲基安非他命陽性反應，有高雄市立凱旋醫院濫用藥
      物尿液檢驗報告1 紙附卷可憑（參見偵查卷第64頁）。是
      依前所述資料，被告甲○○、乙○○2 人先後既有多次施
      用海洛因及安非他命毒品之刑事前科資料，足見被告甲○
      ○、乙○○2 人長期染有施用海洛因及安非他命之惡習，
      堪予認定。
（三）再查關於人體就毒品海洛因之使用劑量之耐受度，經函詢
      法務部法醫研究所結果認為：「依據文獻資料記載，正常
      人之人體實驗，海洛因靜脈注射單一劑量多在5 至20毫克
      之間。於1998年PERNEGER等人在瑞士執行之計劃中，51位
      濫用海洛因達25年以上，並具有2 年連續每天靜脈注射海
      洛因之嚴重濫用者，接受注射海洛因實驗，純品海洛因每
      天施打劑量在400-630 毫克之間，仍無明顯中毒症狀發生
      。又依英國藥典之說明，用於癌症病患之止痛時，起始劑
      量為每四小時2.5 至5 毫克，隨後為達止痛效果，以增加
      原來劑量的50% 之方式調高用量，而每天需要的海洛因用
      量從小於20毫克至5 公克不等，有極大差異存在等情，此
      有法務部法醫研究所89年9 月14日法醫所89清字第1645號
      函示可資參照。依照前揭成癮者每日施打劑量之最低標準
      值即每日施用400 毫克（靜脈注射）為計算標準，則扣案
      之毒品海洛因77包合計淨重僅7.8 公克（其餘為包裝重）
      ，且以靜脈注射之方式施用，1 人約僅可使用約20日，若
      以被告甲○○、乙○○2 人加上蔡明憲共同施用，約僅1
      週即施用完畢；另被告甲○○、乙○○2 人持有之安非他
      命1 包驗後毛重僅0.3 公克，數量甚微，僅足供其短時間
      內施用，另參諸被告甲○○、乙○○2 人常年染有施用毒
      品海洛因、安非他命之惡習，其施用毒品之數量應較一般
      施用毒品者為多等情觀之，前揭扣案之海洛因及安非他命
      ，並非被告甲○○、乙○○2 人無法在短時間施用完畢，
      是其等辯稱：扣案之毒品係供自己施用一節，核與常情並
      無不合。
（四）又海洛因、安非他命均係毒品，本屬違禁物品，其交易過
      程本即有遭警查獲後判重刑之相當危險性，是以施用毒品
      成癮者，為免經常購買而增加為警查獲之風險，動輒1 次
      購買較多之數量。被告2 人於原審訊問時均稱該毒品係以
      每人出資1 萬元，合計3 萬元購得等語，是渠等為避免為
      警查獲之風險，且大量購買價格較低，當時又已近農歷過
      年期間，乃1 次購入前揭數量之毒品，實屬合理。另外扣
      案之夾鏈袋2 個，經原審依職權送驗結果，其中1 個殘留
      海洛因反應，此有高雄醫學大學附設中和紀念醫院94年5
      月17日編號0000-000號檢驗報告1 紙在卷可憑（見原審審
      理卷第85頁），亦與被告乙○○所言扣案之夾鏈袋係供毒
      品混合水施打使用等情相符，此外扣案注射針筒11支、止
      血帶2 條，亦經原審送驗結果分別殘留海洛因、甲基安非
      他命反應，此亦有高雄醫學大學附設中和紀念醫院94年3
      月15日編號0000-000號、94年4 月19日0000-000號檢驗報
      告各1 紙在卷可查（見原審審理卷第63頁及第66頁），另
      扣案物品尚有吸食工具7 個，雖經送驗無毒品反應，但上
      開扣案物品均為施用毒品者所需使用之施打工具，並非係
      意圖販賣毒品所必須之物，與本件待證事實尚無直接之關
      連性，自亦無從藉此證明被告甲○○、乙○○確有意圖販
      賣毒品之犯行。
（五）至於扣案之現金8 萬800 元，證人林可雯並未證述該款項
      係屬被告2 人所有，而被告甲○○、乙○○2 人亦否認上
      開款項係渠等所有，表示係蔡明憲所有，蔡明憲於原審亦
      稱：該8 萬8,000 元是我所有賭博之錢等語（見94年7 月
      7 日原審蔡明憲之審判筆錄）, 足見該款與被告等無涉。
      另扣案之毒品證人林可雯雖證述聽蔡明憲講扣案之毒品係
      乙○○所有等情，證人林可雯上開證述係屬傳聞，自無證
      據能力，無從作為認定犯罪事實之證據。況且係經警臨檢
      而破獲，並非於交易毒品時當場被查獲，則被告甲○○、
      乙○○2 人所欲販賣毒品之對象究係何人，價格數量若干
      ，聯絡方式為何，並無任何相關證據資料以資佐證，被告
      甲○○、乙○○2 人是否確有販賣毒品之意圖，亦非無疑
      。
    綜上所述，被告甲○○、乙○○前即有施用第一、二級毒品
    之習慣，且合資購入本件扣案之毒品包數固多，惟淨重僅7.8
    公克，純質淨重僅1.57公克，純質淨重不多，所辯：查扣之
    毒品係供其自己施用等語，尚堪信為真實。至被告甲○○、
    乙○○持有扣案之夾鏈袋及注射針筒、止血帶等物，並不能
    以此推測被告即有販賣毒品之意圖，反而可証明是吸食施打
    之工具。又本件被告甲○○、乙○○係經警臨檢而破獲，並
    非於交易毒品時當場被查獲，則被告甲○○、乙○○所欲販
    賣毒品之對象究係何人，價格數量若干，聯絡方式為何，均
    付之缺如，自難僅憑其持有毒品之事實，或被告乙○○前曾
    因販賣毒品遭起訴，即遽爾推定其必有販賣之意圖，且本件
    並未查獲電子秤、大量夾鏈袋等分裝販賣之工具，亦無購買
    者，益可見其等並無販賣之意圖，此外復查無其他積極確切
    證據足認被告甲○○、乙○○2 人確有販賣毒品之意圖，其
    等犯罪尚屬不能證明。
四、原審以不能証明被告甲○○、乙○○犯意圖販賣毒品罪，依
    法諭知無罪，核無不合，檢察官上訴指摘原判決不當，為無
    理由，應予駁回。
據上論結，應依刑事訴訟法第368 條，判決如主文。
本案經檢察官陳國全到庭執行職務。
中　　華　　民　　國　　94　　年　　9 　　月　　30　　日
                  刑事第六庭    審判長法  官  王憲義
                                      法  官  李璧君
                                      法  官  張盛喜
以上正本證明與原本無異。
如不服本判決應於收受本判決後10日內向本院提出上訴書狀，其
未敘述上訴理由者，並得於提起上訴後10日內向本院補提理由書
狀（均須按他造當事人之人數附繕本）「切勿逕送上級法院」。
中　　華　　民　　國　　94　　年　　10　　月　　3 　　日
　　　　　　　　　　　　　　　　　　　書記官  林明威
